【裁判字號】    97,易,1781
【裁判日期】    970630
【裁判案由】    詐欺
【裁判全文】
臺灣板橋地方法院刑事判決              97年度易字第1781號
公  訴  人  臺灣板橋地方法院檢察署檢察官
被      告  乙○○
                    （另案於臺灣臺北監獄執行中）
上列被告因詐欺案件，經檢察官提起公訴（97年度偵字第9076號
、97年度偵字第9101號、97年度偵字第10022 號），被告於準備
程序中就被訴事實為有罪之陳述，經告知被告簡式審判程序之旨
，並聽取當事人之意見後，本院合議庭裁定由受命法官獨任進行
簡式審判程序，判決如下：
    主  文
乙○○幫助意圖為自己不法之所有，以詐術使人將本人之物交付
，累犯，處有期徒刑肆月，如易科罰金，以新臺幣壹仟元折算壹
日。
    事  實
一、乙○○前因竊盜案件，先後經臺灣臺北地方法院以92年度易
    字第459 號判處有期徒刑4 月確定及以92年度易字第1901號
    判處有期徒刑1 年2 月確定；嗣乙○○所犯前開二案件，經
    同法院以93年度聲字第888 號裁定應執行有期徒刑1 年4 月
    確定。復於民國93年間因贓物案件，經臺灣臺北地方法院以
    92 年 度簡字第4275號判處有期徒刑2 月確定；又於94年間
    因竊盜案件，經臺灣基隆地方法院以94年度易字第60號判處
    有期徒刑7 月確定，並與前開贓物案件經臺灣基隆地方法院
    以95年度聲字第928 號裁定應執行有期徒刑8 月，再與前開
    有期徒刑1 年4 月部分接續執行，於96年2 月18日縮刑期滿
    執行完畢（本案構成累犯）。
二、乙○○依其生活經驗及智識程度，明知申辦金融機構帳戶使
    用乃個人理財之行為，故無正當理由徵求他人提供金融機構
    帳戶者，極易利用該等帳戶作為財產犯罪之工具，而可預見
    將其所有之金融機構帳戶提供予他人使用，將幫助他人提領
    獲取詐欺犯罪所得，惟因缺錢花用，竟在該結果之發生不違
    背其本意之情形下，基於幫助詐欺取財之不確定故意，於96
    年12月4 日，在臺北縣新店市某處，將其所有華南商業銀行
    三峽分行（下稱華南銀行）帳號000000000000號帳戶之金融
    卡及密碼，以新臺幣（下同）3,000 元之代價提供予一不詳
    成年男子，藉以幫助該不詳男子所屬詐欺集團從事詐欺取財
    之犯行。嗣該詐欺集團成員即意圖為自己不法之所有，基於
    詐欺取財之犯意，分別為下列犯行：
(一)、於96年12月9 日上午，透過網際網路，向葉昱男佯稱可代為
    操作期貨獲利豐厚，俟葉昱男加入銘鋒期貨會員後，復向葉
    昱男詐稱該公司乃違法公司，葉昱男須匯款以退出會員消除
    資料等語，致葉昱男因此陷於錯誤，於96年12月10日晚間7
    時37分許，匯款29,999元至乙○○之前開華南銀行帳戶。
(二)、於96年12月13日上午10時12分許，撥打電話向住在高雄市三
    民區之甲○○謊稱為國泰世華商業銀行行員，表示甲○○先
    前在網路購物時，繳費發生錯誤，需至自動櫃員機操作取消
    ，致甲○○陷於錯誤，而於同日晚間10時27分許，前往高雄
    市○○區○○街266 號鼎強郵局之自動櫃員機，匯款13,585
    元至乙○○之前開華南銀行帳戶。
(三)、於96年12月13日晚間8 時30分許，撥打電話向住在高雄市前
    鎮區之丙○○佯稱為博客萊書店之員工，因丙○○先前購書
    誤輸入為分期付款，需至自動櫃員機操作更正云云，致丙○○陷於錯誤，於同日晚間9 時15分許，前往高雄市○鎮區○○路籬子內郵局，匯款4,058 元至乙○○之前開華南銀行帳
    戶。
(四)、於96年12月14日凌晨，由自稱「小靜」之不詳人士透過網路
    即時通聯絡住在臺中市西屯區之丁○○，佯稱可提供援交服
    務，並要求丁○○先至自動櫃員機操作確認身分，使丁○○
    信以為真，先於同日凌晨4 時9 分許，前往臺中市○○區○○路2 號兆豐國際商業銀行之自動櫃員機，匯款6987元至乙○○之前開華南銀行帳戶；再接續於同日清晨6 時56分許，
    前往臺中市○○路國泰世華商業銀行之自動櫃員機，匯款
    29,983元至乙○○之同上帳戶。
三、案經臺北縣政府警察局三峽分局報請臺灣板橋地方法院檢察
    署檢察官偵查起訴。
    理  由
一、上揭犯罪事實，業據被告乙○○於本院準備程序及審理中自
    白不諱，證人葉昱男、甲○○、丙○○、丁○○亦於警詢中
    證述前開遭詐騙之情節明確，復有被告上開華南銀行帳戶之
    客戶基本資料查詢表及存摺往來明細表影本各1 份、自動櫃
    員機交易明細表4 紙在卷可稽，足認被告之自白與事實相符
    。本件事證已臻明確，被告之犯行洵堪認定，應予依法論科
    。
二、核被告所為，係犯刑法第30條第1 項前段、第339 條第1 項
    之幫助詐欺取財罪。其幫助他人實行詐欺取財犯行，核與正
    犯情狀有間，爰依刑法第30條第2 項之規定，按正犯之刑減
    輕之。被告以一提供上開華南銀行帳戶之存摺、提款卡、密
    碼予詐欺集團成員使用之幫助行為，造成正犯實施四詐欺取
    財之犯罪行為，致使4 名被害人財產法益受侵害，同時觸犯
    四相同之幫助詐欺取財罪名，為想像競合犯，應依刑法第55
    條規定從一重處斷。再被告有事實欄所示之犯罪科刑執行情
    形，有臺灣高等法院被告全國前案紀錄表可佐，其於有期徒
    刑執行完畢後5 年內，故意再犯本件有期徒刑以上之罪，為
    累犯，應依刑法第47條第1 項之規定加重其刑，並依法先加
    後減之。公訴意旨雖未論及被告前揭幫助詐欺被害人葉昱男
    之犯行，然該部分因與被告經起訴且經論罪科刑部分有想像
    競合犯之裁判上一罪關係，業如前述，應為起訴效力所及，
    本院自得併予審究。
三、爰審酌被告明知詐欺人士犯案猖獗，時有利用帳戶詐取款項
    之情事，仍恣意提供自身金融帳戶予前開不詳男子使用，使
    不法人士得以從事詐財行為，增加被害人尋求救濟之困難，
    並使犯罪之追查趨於複雜，且不法人士亦得以順利掩飾其詐
    欺所得之財物，對於社會治安及正常交易安全均造成危害，
    復參酌其素行、犯罪之動機、目的、手段、所生危害程度及
    犯後坦承犯行之態度等一切情狀，量處如主文所示之刑，並
    諭知易科罰金之折算標準，以資懲儆。
據上論斷，應依刑事訴訟法第273 條之1 第1 項、第299 條第1
項前段，刑法第30條第1 項前段、第2 項、第339 條第1 項、第
55條、第47條第1 項、第41條第1 項前段，刑法施行法第1 條之
1第1項、第2 項前段，判決如主文。
本案經檢察官林俊峰到庭執行職務。
中    華    民    國    97    年    6     月    30    日
                  刑事第七庭    法  官    吳佳穎
以上正本證明與原本無異
如不服本判決應於送達後10日內向本院提出上訴狀
                                書記官    陳香君
中    華    民    國    97    年    6     月    30    日
附錄本案論罪科刑法條全文：
中華民國刑法第339條
意圖為自己或第三人不法之所有，以詐術使人將本人或第三人之
物交付者，處5 年以下有期徒刑、拘役或科或併科1 千元以下罰
金。
以前項方法得財產上不法之利益或使第三人得之者，亦同。
前二項之未遂犯罰之。


司法院資訊處製作；財團法人民間司法改革基金會備份。
